【裁判字號】    99,交抗,1446
【裁判日期】    990630
【裁判案由】    違反道路交通管理處罰條例
【裁判全文】
臺灣高等法院交通事件裁定            99年度交抗字第1446號
抗  告  人
即受處分人  甲○○
上列抗告人即受處分人因違反道路交通管理處罰條例案件，不服
臺灣士林地方法院，中華民國99年4月30日所為裁定（99年度交
聲字第455號），提起抗告，本院裁定如下：
    主  文
抗告駁回。
    理  由
一、原裁定意旨略以：本件抗告人即受處分人甲○○（下稱抗告
    人）於民國（下同）98年11月3日9時5分許，騎乘車號
    HW7-867號重型機車，行經臺北縣汐止市○○路與禮門街口
    ，因未依燈光號誌規定行車，紅燈左轉，為警當場攔停舉發
    之事實，為抗告人所不爭，並有臺北市政府警察局北縣警交
    大字第C00000000號舉發違反道路交通管理事件通知單影本
    1紙（見原審卷第10頁）在卷可稽，此部分事實洵堪認定。
    抗告人辯稱：原處分裁罰過當，舉發通知單上亦未載明應到
    案日期，嗣接獲裁決書，始知已逾申訴期限而遭加重罰金云
    云。惟證人即本件舉發違規員警楊明和結證稱：舉發通知單
    確由抗告人親自簽收，通知單上並確實載明應到案時間及處
    所等語，至為明確，且並有系爭舉發通知單附卷可憑（見原
    審院卷第10頁）。再觀諸上開舉發通知單記載「應到案日期
    ：98年11月18日前」，並勾選「得採網際網路、語音轉帳、
    郵繳或向委託代收之機構繳納罰鍰」等情，抗告人當可清楚
    知悉本件違規之到案期限為98年11月18日，且有提供數種罰
    鍰繳納方式，迺其逾越上開期限迄未繳納，已逾應到案期限
    60日以上，故原處分機關依道路交通管理處罰條例第53條第
    1項、第63條第1項第3款、處理細則第43條、第44條暨基準
    表之規定，就抗告人前開行經有燈光號誌管制之交岔路口闖
    紅燈之違規行為裁處罰鍰新台幣（下同）4,500元，並予記
    違規點數3點，核無違誤，本件抗告人之異議為無理由，應
    予駁回等語。
二、抗告意旨略以：道路交通管理處罰條例第53條第1項規定，
    應是遇紅燈直闖十字路口，抗告人士騎機車紅燈左轉進入巷
    道，而該路口非十字路口，應是比照道路交通管理處罰條例
    第53條第2項紅燈右轉之規定，裁處600元以上至1,800元以
    下之罰款才是合理云云。
三、經查：
（一）按汽車駕駛人，行經有燈光號誌管制之交岔路口闖紅燈者
      ，處新臺幣1,800元以上5,400元以下罰鍰，並記違規點數
      3點；而道路交通管理處罰條例所稱之汽車，包括機器腳
      踏車，道路交通管理處罰條例第3條第8款、第53條第1項
      、第63條第1項第3款分別定有明文。
（二）查抗告人就於98年11月3日9時5分許，騎乘車號HW7-867號
      重型機車，行經臺北縣汐止市○○路與禮門街口，因未依
      燈光號誌規定行車，紅燈左轉，為警當場攔停舉發之事實
      固不否認，並有交通部公路總局臺北區監理所基隆監理站
      基監字裁42-C00000000號違反道路交通管理事件裁決書影
      本、交通部公路總局臺北區監理所基隆監理站送達證書影
      本、臺北縣政府警察局北縣警交大字第C00000000號舉發
      違反道路交通管理事件通知單影本、臺北縣政府警察局汐
      止分局99年3月29日北縣警汐交字第0990010247號函影本
      、舉發地之相關位置彩色照片3張等在卷可稽，是抗告人
      闖紅燈左轉之違規行為堪予認定。
（三）次按道路交通標誌標線號誌設置規則第206條第5款規定行
      車管制號誌顯示為圓形紅燈者，其意義為車輛禁止通行，
      不得超越停止線或進入路口，道路交通標誌標線號誌設置
      規則第206條定有明文，故汽車駕駛人行駛至有燈光號誌
      管制之交岔路口，其行進、轉彎應遵守燈光號誌之指示，
      而燈光號誌顯示為圓形紅燈者，應完全停止並禁止為任何
      通行行為，亦即不得超越停止線或進入路口，從而駕駛人
      於紅燈之狀態下，超越停止線左轉並進入路口，自屬道路
      交通法規所定義之「闖紅燈」行為之一種，其理甚明。再
      按交通部82年4月22日交路字第009811號函釋「闖紅燈」
      認定標準，乃係為恐凡超越停止線即遽論處「闖紅燈」，
      則恐難為一般大眾所接受，亦非「道路交通管理處罰條例
      」當初立法精神，故為促使駕駛人回歸於對標線之認知，
      同時兼顧執法技術層面與大眾接受程度，茲將面對圓形紅
      燈時超越停止線或闖紅燈行為之認定敘述如后，以供參考
      ：1.車輛面對圓形紅燈時仍逕予穿越路口至銜接路段，含
      左轉、直行、迴轉及右轉（依箭頭綠燈允許行駛者除外）
      即視為闖紅燈之行為。2.有繪設路口範圍者：車輛無視於
      紅燈警示，有穿越路口之意圖，而車身已伸入路口範圍亦
      視同闖紅燈；若僅伸越停止線而未達路口範圍者，則視為
      不遵守標線指示。（可以處罰條例第60條第2項第3款之規
      定處分之）。3.無繪設路口範圍者：以車輛無視於紅燈號
      誌，而有穿越路口之企圖，其車身並已伸越停止線並足以
      妨害其他方向人（若有行人穿越道）、車通行者亦以闖紅
      燈論處；若僅車身伸越停止線則以不遵守標線指示視之。
      4.目前交岔路口已繪設網狀黃線區者暫以該範圍視作路口
      ，未繪設者請公路主管機關依內政部警政署65年2月16日
      警署交字第00249號函之規定，視路況車況繪設路口範圍
      。5.另路口設有照相設施者並請有關單位依會議結論之認
      定標準配合調整以更能明確認定。末按，主管機關基於職
      權因執行特定法律之規定，得為必要之釋示，以供本機關
      或下級機關所屬公務員行使職權時之依據，此即「解釋性
      行政規則」（司法院大法官釋字第548號解釋參照）。上
      開函釋為道路交通管理處罰條例第8條所定之公路主管機
      關（交通部公路總局各區監理所監理站）之上級機關交通
      部所發布，其對該條例所為之釋示自有上開「解釋性行政
      規則」之效力，足堪為各級機關適用法律及民眾認知執法
      機關適用法律意見之參考。另道路交通管理處罰條例第53
      條關於行經有燈光號誌管制之交岔路口闖紅燈者之規定，
      於95年7月1日公布修正固將闖紅燈右轉情形另規定於該條
      第2項。然此乃立法機關對各類型闖紅燈行為所造成交通
      安全之危害性，依比例原則修法重定其行政罰之範圍，是
      該條文修正後，車輛面對圓形紅燈時，逕予穿越路口至銜
      接路段，不論闖紅燈左轉、直行或迴轉，仍均應依同條第
      1項予以裁罰，惟僅就危害性較低之闖紅燈右轉者，應依
      同條第2項規定從輕裁處而已。查，本件抗告人坦承有紅
      燈左轉之違規行為，而揆諸上開之規定及說明，抗告人之
      違規燈左轉行為，仍屬道路交通管理處罰條例第53條第1
      項所規定之「闖紅燈」之情，是抗告人上開辯稱顯係誤解
      法律所致，並無可採。
四、綜上，抗告人交通違規行為明確，原審因以原處分機關依道
    路交通管理處罰條例第53條第1項、第63條第1項第3款、違
    反道路交通管理事件統一裁罰基準及處理細則第43條、第44
    條暨基準表等規定，裁處抗告人罰鍰4,500元，並記違規點
    數3點，於法有據，而駁回抗告人於原審之異議。核其認事
    用法，均無違誤。抗告意旨猶執陳詞，曲解法律，任意指摘
    原裁定不當，求予撤銷改判，為無理由，其抗告應予駁回。
據上論結，應依道路交通案件處理辦法第26條，刑事訴訟法第
412條，裁定如主文。
中    華    民    國    99    年    6     月    30    日
                  交 通 法 庭 審判長法  官  楊貴雄
                                    法  官  周明鴻
                                    法  官  林銓正
以上正本證明與原本無異。
不得再抗告。
                                    書記官  張淨卿
中    華    民    國    99    年    7     月    6     日

司法院資訊處製作；財團法人民間司法改革基金會備份。
